臺灣嘉義地方法院刑事判決
111年度訴字第458號
公  訴  人  臺灣嘉義地方檢察署檢察官
被      告  郭俊鴻



指定辯護人  本院約聘辯護人張家慶
上列被告因違反槍砲彈藥刀械管制條例等案件，經檢察官提起公
訴（110年度偵續字第47號、111年度偵字第4621號），本院判決
如下：
    主    文
郭俊鴻犯非法持有可發射子彈具有殺傷力之槍枝罪，處有期徒刑
參年肆月，併科罰金新臺幣參萬元，罰金如易服勞役，以新臺幣
壹仟元折算壹日。又犯損壞他人物品罪，處有期徒刑柒月。有期
徒刑部分，應執行有期徒刑參年捌月。
未扣案之改造手槍（含彈匣壹個）壹支沒收之。
    犯罪事實
一、郭俊鴻明知可發射子彈具有殺傷力之改造手槍及具有殺傷力
    之子彈，均屬槍砲彈藥刀械管制條例所列管之物品，非經主
    管機關許可，不得持有，竟基於持有可發射子彈具有殺傷力
    槍枝、具有殺傷力子彈之犯意，於民國108年11月28日凌晨4
    時前某時，自真實身分不詳之人，取得具殺傷力之改造手槍
    （含彈匣1個）1支及具殺傷力之子彈2顆，而持有之。其有
    意試槍，遂於108年11月28日凌晨4時許，駕駛車牌號碼000-
    0000號自用小客車，沿嘉義縣縣道000號公路行駛，抵達通
    合橋周邊後停車。其持上開槍枝、子彈下車後，依當時所處
    環境，可見附近坐落有人居住之民宅（門牌號碼：嘉義縣○○
    鄉○○村○○路000號），並預見若持槍朝該民宅方向射擊，可
    能擊中該民宅之外牆、門窗等非建築物主體而屬器物之部分
    ，造成該等器物損壞，並可能使住戶因此心生畏懼，致生危
    害於住戶之生命、身體及財產安全。然郭俊鴻仍另基於縱上
    述事實發生仍不違背其本意之損壞他人器物及恐嚇危害安全
    不確定故意，站在上開民宅前之縣道000號公路上，持前述
    槍枝朝上開民宅方向射擊2次，造成上開民宅1樓防盜窗鋁框
    及其後方紗窗、玻璃、2樓陽台玻璃門均遭射穿破裂而損壞
    ，並致居住在上開民宅內之林昱潔一家均心生畏怖，足生危
    害於其等生命、身體、財產安全。嗣林昱潔因爆裂聲響驚醒
    ，察覺住家窗戶損壞，報警處理。經警勘察現場，在上開民
    宅1樓客廳窗邊地板發現彈頭1顆，另在距上開民宅約200公
    尺之縣道000號公路邊發現彈殼1顆，並調閱監視器影像而循
    線查悉上情。
二、案經林昱潔訴由嘉義縣警察局水上分局報告臺灣嘉義地方檢
    察署檢察官偵查起訴。
    理    由
壹、程序部分
一、本判決參考司法院107年3月28日「刑事判決精簡原則」製作
    。
二、本判決所引用之證據，均經當事人同意有證據能力（本院卷
    第51-53頁），並經本院於審判期日裁定均具有證據能力（
    本院卷第91、99頁），先予敘明。
貳、認定犯罪事實所憑之證據及理由
一、上開犯罪事實，業經被告郭俊鴻於偵查及審理中均坦承認罪
    （109年度偵字第5642號卷【下稱偵卷一】第20頁反面，110
    年度偵續字第48號卷【下稱偵續卷二】第53頁，本院卷第50
    、90頁），並經證人即告訴人林昱潔（嘉水警偵字第109001
    4959號卷【下稱警卷三】第7-8頁，110年度偵續字第47號卷
    【下稱偵續卷一】第77-79頁）、證人林呂銀英（偵續卷一
    第83-85頁）、毛俊傑（嘉水警偵字第1090014373號卷【下
    稱警卷二】第7-8頁）於警詢時均證述明確，復有嘉義縣警
    察局水上分局刑案現場初步勘察報告（偵續卷一第111-121
    頁）、現場刑案照片35張（偵續卷一第123-157頁）、監視
    器錄影畫面擷取照片2張（警卷二第14頁）、告訴人所提出
    之案發現場GOOGLE街景圖擷取照片(含說明)2張（偵續卷一
    第87、89頁）、警方繪製之案發現場相關位置圖2張（嘉水
    警偵字第1110010185號卷【下稱警卷一】第24、25頁）、案
    發現場周邊之GOOGLE衛星地圖、街景圖擷取照片共3張（本
    院卷第59-63頁）附卷可資為證。
二、被告持有之槍、彈雖因未經扣案，而無從鑑定殺傷力為何，
    然被告持用該等槍、彈進行射擊，導致告訴人住處之金屬製
    窗框、玻璃門窗均遭射穿、破裂損壞，堪認被告本案持有之
    槍、彈均具有殺傷力。
三、針對被告本案所持有之子彈數量，其於審理中雖供稱：子彈
    是一開始就填裝好，所以我不知道手槍裡面裝了幾顆子彈等
    語（本院卷第95頁）。惟查，被告於審理中供稱：其持槍擊
    發2次等情（本院卷第55頁），核與證人林呂銀英於警詢時
    證稱：其總共聽聞2聲巨響乙節（偵續卷一第84頁），互核
    大致相符，堪認被告於案發時係持槍擊發2顆子彈，其當時
    至少持有2顆具有殺傷力之子彈。且依卷內現存事證亦無從
    認定被告持有之子彈數量大於2顆，故本於有疑唯利被告原
    則，當認定被告所持有之子彈數量為2顆。
四、綜上事證，堪認被告之自白與事實相符，應可採信。本案事
    證明確，被告犯行洵堪認定，應依法論科。
參、論罪科刑
一、新舊法比較
　㈠行為後法律有變更者，適用行為時之法律，但行為後之法律
    有利於行為人者，適用最有利於行為人之法律，刑法第2條
    第1項定有明文。被告行為後，槍砲彈藥刀械管制條例第4條
    、第7條至第9條等規定於109年6月10日修正公布，於同年月
    12日生效施行。槍砲彈藥刀械管制條例部分此次修法鑒於現
    行查獲具殺傷力之違法槍枝，多屬非制式槍枝，可遠距離致
    人死傷，且殺傷力不亞於制式槍枝，對人民生命、身體、自
    由及財產法益之危害，實與制式槍枝無異；另因非制式槍枝
    之取得成本遠低於購買制式槍枝，且製造技術門檻不高、網
    路取得改造資訊容易，導致非制式槍枝氾濫情形嚴重，若區
    分制式與否而分別適用第7條、第8條處罰，將使不法分子傾
    向使用非制式槍砲從事不法行為，以規避第7條較重之刑責
    ，無異加深不法分子大量使用非制式槍砲之誘因，為有效遏
    止持非制式槍砲進行犯罪情形，非制式槍砲與制式槍砲罪責
    確有一致之必要。為此修正第4條第1項第1款所稱槍砲之定
    義，在特定類型槍砲前增列「制式或非制式」等語，使管制
    範圍明確及於所有制式及非制式槍砲；且配合在第7條第1項
    、第8條第1項、第9條第1項及第3項亦均增列「制式或非制
    式」等語，以調整各條所規範特定類型槍砲之範圍。是依修
    正後之新法，持有「非制式手槍」不再依第8條第4項規定，
    乃改依較重之第7條第4項規定處罰。是依上開說明，本案被
    告所持有之具殺傷力改造手槍1支為「非制式槍枝」，而修
    正前槍砲彈藥刀械管制條例第8條第4項之罪，法定刑度為3
    年以上10年以下有期徒刑，併科新臺幣（下同）7百萬元以
    下罰金；修正後槍砲彈藥刀械管制條例第7條第4項之罪，法
    定刑度為5年以上有期徒刑，併科1千萬元以下罰金，經比較
    新舊法結果，修正前槍砲彈藥刀械管制條例第8條第4項之規
    定對被告較為有利，依刑法第2條第1項前段規定，本案自應
    適用被告行為時即修正前槍砲彈藥刀械管制條例第8條第4項
    之規定論處。
　㈡被告行為後，刑法第305條、第354條雖於108年12月25日經總
    統公布施行，於同年月27日生效，然此次修法僅係依刑法施
    行法第1條之1第2項本文規定將罰金數額修正提高30倍，以
    增加法律明確性，並使刑法分則各罪罰金數額具內在邏輯一
    致性，不生新舊法比較問題。
二、核被告所為，係犯修正前槍砲彈藥刀械管制條例第8條第4項
    之非法持有可發射子彈具有殺傷力之槍枝罪、同條例第12條
    第4項之非法持有子彈罪；刑法第354條之損壞他人物品罪、
    同法第305條之恐嚇危害安全罪。
三、罪數說明
　㈠被告同時持有子彈2顆之犯行係侵害同一社會法益，為單純一
    罪關係。其自108年11月28日前某時起，繼續持有上開槍彈
    至108年11月28日射擊完畢為止，均應成立繼續犯，而均僅
    論以單純一罪。被告同時持有上開具有殺傷力之改造手槍及
    子彈，係以一行為觸犯非法持有可發射子彈具有殺傷力之槍
    枝罪及非法持有子彈罪2罪名，屬想像競合犯，應依刑法第5
    5條規定，從一重之非法持有可發射子彈具有殺傷力之槍枝
    罪論處。
　㈡被告另以持槍朝告訴人住處擊發子彈之一行為，損壞告訴人
    之財物，並同時對告訴人一家犯恐嚇危害安全罪，係以一行
    為觸犯數罪名，屬想像競合犯，應依刑法第55條規定，從重
    論以損壞他人物品罪。
　㈢被告所犯非法持有可發射子彈具有殺傷力之槍枝罪、損壞他
    人物品罪，犯意各別，行為互殊，所侵害者為不同之法益，
    應予分論併罰。
四、被告前因①公共危險案件，經本院以102年度嘉交簡字第462
    號判決判處有期徒刑4月；②販賣毒品等案件，經本院以103
    年度訴字第26號判決判處有期徒刑2年10月（2罪）、2年6月
    、1年6月（3罪）、9月；③違反森林法案件，經本院以102年
    度訴字第541號判決判處有期徒刑7月；④違反森林法案件，
    經本院以102年度訴字第568號判決判處有期徒刑8月，均已
    確定在案。②至④所示案件嗣經本院以104年度聲字第402號裁
    定應執行有期徒刑4年10月確定，並與①所示案件接續執行，
    於105年6月3日縮短刑期假釋（然因另執行上開森林法案件
    之罰金刑易服勞役，故至105 年10月20日始出監）並交付保
    護管束，於107年10月24日保護管束期滿，假釋未經撤銷，
    未執行之刑以已執行論等情，經檢察官提出刑案資料查註紀
    錄表、臺灣嘉義地方檢察署執行指揮書電子檔紀錄為證（偵
    續卷一第26-32、38、303-327頁），且為被告及辯護人所不
    爭執（本院卷第96頁）。被告於有期徒刑執行完畢後，5年
    內故意再犯本案有期徒刑以上之罪，核屬累犯。檢察官於審
    理中已就被告本案構成累犯及有加重其刑之必要，盡其舉證
    責任與說明、主張義務（本院卷第97、98頁），本院考量被
    告前案執行完畢後約1年即故意再犯本案各次犯行，使無辜
    民眾無端受害，對於社會治安已生影響，可見其刑罰之反應
    力薄弱且法敵對意識強烈，而本案犯罪情節尚無應量處最低
    法定刑且無法適用刑法第59條減輕規定之情形，故本院認本
    案各次犯行依累犯規定加重其最低本刑，並未致生行為人所
    受之刑罰超過其所應負擔之罪責，與司法院釋字第775號解
    釋意旨無違，應依刑法第47條第1項之規定，均加重其刑。
五、爰以行為人之責任為基礎，審酌具殺傷力之改造槍枝、子彈
    均係高危險之管制物品，使用時動輒造成死傷，縱僅單純持
    有示人，亦足使他人心生畏懼，而對社會秩序及安寧產生負
    面影響，潛在之危害甚鉅。被告竟無視法律禁令，未經許可
    持有改造手槍1支、子彈2顆，嗣並持槍朝民宅進行試射，損
    壞告訴人之財產，並造成告訴人一家心生畏懼，所為誠屬不
    該。再考量其坦承犯行，然未賠償告訴人所受損失之犯後態
    度。兼衡本案各次犯罪之動機、目的、手段、所生損害；被
    告所持槍枝及子彈之數量、期間（無證據顯示被告係長時間
    持有上開槍、彈），及其於審理中自陳之教育程度、職業、
    家庭、經濟、生活狀況（本院卷第96頁）等一切情狀，分別
    量處如主文所示之刑，並就併科罰金刑部分，諭知易服勞役
    之折算標準。另考量被告上開2次犯行之犯罪類型及侵害法
    益互殊，然犯罪期間互有重疊，持有槍彈之期間不長，以及
    被告自白認罪之態度等情，合併定其應執行之有期徒刑如主
    文所示。
六、未扣案具殺傷力之改造手槍1支，屬違禁物，雖據被告供稱
    該槍枝業已流入他人之手（警卷三第4頁，偵卷一第20頁反
    面）。然無確實證據證明該槍枝已滅失，故不問屬於犯罪行
    為人與否，仍應依刑法第38條第1項規定，宣告沒收。至於
    業經被告擊發之子彈2顆，既因射擊而均失其效用，不復原
    有子彈之外型及功能，失卻違禁物之性質，復未扣案，爰不
    為沒收之諭知，併此敘明。
據上論斷，應依刑事訴訟法第299條第1項前段，判決如主文。
本案經檢察官詹喬偉提起公訴，檢察官劉達鴻到庭執行職務。
中　　華　　民　　國　　111 　年　　11　　月　　17　　日
                  刑事第五庭  審判長法  官  張志偉
                                    法  官  鄭諺霓
                                    法  官  陳盈螢　　　
以上正本證明與原本無異。
如不服本判決應於收受判決後20日內向本院提出上訴書狀，並應
敘述具體理由；其未敘述上訴理由者，應於上訴期間屆滿後20日
內向本院補提理由書（均須按他造當事人之人數附繕本）「切勿
逕送上級法院」。告訴人或被害人如對於本判決不服者，應具備
理由請求檢察官上訴，其上訴期間之計算係以檢察官收受判決正
本之日期為準。 
中　　華　　民　　國　　111 　年　　11　　月　　17　　日
                                    書記官  陳孟瑜
附錄本案論罪科刑法條：
修正前槍砲彈藥刀械管制條例第8條第4項
未經許可，持有、寄藏或意圖販賣而陳列第一項所列槍砲者，處
三年以上十年以下有期徒刑，併科新臺幣七百萬元以下罰金。
槍砲彈藥刀械管制條例第12條第4項
未經許可，持有、寄藏或意圖販賣而陳列子彈者，處5年以下有
期徒刑，併科新台幣300萬元以下罰金。
中華民國刑法第305條
以加害生命、身體、自由、名譽、財產之事，恐嚇他人致生危害
於安全者，處2年以下有期徒刑、拘役或3百元以下罰金。
中華民國刑法第354條
毀棄、損壞前二條以外之他人之物或致令不堪用，足以生損害於
公眾或他人者，處2年以下有期徒刑、拘役或5百元以下罰金。